臺北高等行政法院判決
                                      100年度訴字第592號
                                 　 100年8月25日辯論終結
原      告　錦美紙業股份有限公司
代　表　人　陳峙良（董事長）
訴訟代理人　朱瑞陽律師
　　　　　　蔡文玲律師
被      告　桃園縣政府地方稅務局
代　表　人　林延文（局長）住同上
訴訟代理人　林倩瑩
上列當事人間房屋稅事件，原告不服桃園縣政府中華民國100年
2月11日府法訴字第0990472358號訴願決定，提起行政訴訟，本
院判決如下：
    主  文
原告之訴駁回。
訴訟費用由原告負擔。
　　事實及理由
一、事實概要：
  (一)緣原告經被告查獲其分別自90年6月28日及95年9月1日起，
    將其所有坐落桃園縣觀音鄉○○村○○○路12號房屋（以下
    簡稱系爭房屋），各供德彥造紙股份有限公司（以下簡稱德
    彥公司）觀音廠及太盟實業股份有限公司（以下簡稱太盟公
    司）觀音廠使用，不符房屋稅條例第15條第2項第2款之房屋
    稅減半徵收規定，被告所屬中壢分局（以下簡稱中壢稅務分
    局）乃於99年3月18日以桃稅壢房字第0990002402號函（以
    下簡稱中壢稅務分局99年3月18日函）檢送94年至98年房屋
    稅繳款書，發單課徵系爭房屋自93年7月起，其中19048.8平
    方公尺部分改按營業用稅率課徵房屋稅。
  (二)嗣原告於99年4月7日，向中壢稅務分局申請更改課稅面積；
    該分局乃於99年4月20日以桃稅壢房字第0990003376號函（
    以下簡稱中壢稅務分局99年4月20日函1）向桃園縣政府函查
    原告觀音廠（廠址：桃園縣觀音鄉○○村○○○路10號、12
    號）工廠登記相關資料，另於同日以桃稅壢房字第
    09900033761號函（以下簡稱中壢稅務分局99年4月20日函2
    ）向桃園縣政府索查德彥公司觀音廠（廠址：桃園縣觀音鄉
    草漯村榮工北路12號1、2、3、4樓）工廠登記相關資料。經
    桃園縣政府於99年4月22日，分別以府商登字第0990147331
    號函（以下簡稱桃園縣政府99年4月22日函1）、府商登字第
    0990147330號函（以下簡稱桃園縣政府99年4月22日函2）復
    。中壢稅務分局遂於99年5月27日，分別以桃稅壢房字第
    0990004523號函（以下簡稱中壢稅務分局99年5月27日函1）
    更正其前99年3月18日函所為核定，另發單系爭房屋14878.4
    平方公尺部分自93年7月起改按營業用稅率課徵，予以檢送
    94年至98年之房屋稅繳款書（應納稅額分別為新臺幣《下同
    》677,135元、670,009元、662,882元、655,756元、
    648,626元）；及以桃稅壢房字第0990004559號函（以下簡
    稱中壢稅務分局99年5月27日函2）核准系爭房屋10184.8平
    方公尺部分自99年4月起按營業減半用、4693.6平方公尺部
    分自99年4月起按營業用稅率核課，並檢附更正後99年房屋
    稅繳款書（應納稅額共計1,224,418元），註明前開核發之
    99年繳款書（應納稅額計698,454元、於99年4月20日送達原
    告）請逕行作廢。
  (三)惟中壢稅務分局99年5月27日函2於99年5月31日送達原告前
  　，原告已於同年月日逕依已作廢之99年房屋稅繳款書繳納
    698,454元在案，原告遂於99年7月8日就94年房屋稅之核課
    期間及99年房屋稅之應納稅額提出疑義。中壢稅務分局乃於
    99年7月19日以桃稅壢房字第0990006321號函（以下簡稱中
    壢稅務分局99年7月19日函）復原告，略以「．．．．二、
    旨揭房屋94年房屋稅之核課期間，依稅捐稽徵法第21條第1
    項第2款及第22條第1項第4款之規定，房屋稅之核課期間為5
    年，核課期間起算日為94年6月1日（94年徵期屆滿之翌日）
    ，截止日為99年5月31日，故本分局之核課尚無違誤。三、
    旨揭房屋99年房屋稅查定本稅為1,224,418元，貴公司已於
    99年5月31日繳納698,454元，故短繳金額為525,964元。．
    ．．．」等語，並檢送短繳之99年房屋稅繳款書（應補納稅
    額為525,964元）。原告不服中壢稅務分局所為補徵系爭房
    屋94年度至98年度之房屋稅及增加99年度房屋稅額（依年度
    分別為677,135元、670,009元、662,882元、655,756元、
    648,626及525,964元）之處分，申請復查結果，未獲准變更
    ，提起訴願，亦遭決定駁回，遂向本院提起行政訴訟。
二、本件原告主張：
  (一)稅捐稽徵機關核認稅捐構成要件事實，應本於租稅法律主義
    ，依各該法律之立法目的，衡酌經濟上意義及實質課稅公平
    原則為之：
  1.按「涉及租稅事項之法律，其解釋應本於租稅法律主義之精
    神，依各該法律之立法目的，衡酌經濟上之意義及實質課稅
    之公平原則為之。」、「稽徵機關課徵租稅之構成要件事實
    時，應以實質經濟事實關係及其所生之實質經濟利益為依據
    。」，稅捐稽徵法第12條之1第1項及第2項定有明文。次按
    「涉及租稅事項之法律，其解釋應本於租稅法律主義之精神
    ：依各該法律之立法目的，衡酌經濟上之意義及實質課稅之
    公平原則為之。」、「憲法第19條規定『人民有依法律納稅
    之義務』，係指人民有依法所定要件付繳納稅捐之義務或享
    減免繳納之優惠而言。稅法之解釋，應本於租稅法律主義之
    精神，依各該法律之立法目的，衡酌經濟上之意義及實質課
    稅之公平原則為之。」，有司法院大法官會議釋字第420 號
    及第496號解釋意旨可參。行政機關對於租稅之課徵須有明
    確法律規定，是行政機關就涉及租稅事項為行政處分時，應
    衡酌經濟上意義並本於實質課稅之公平原則為之。
  2.又按財政部66年5月26日台財稅第33437號函（以下簡稱財政
    部66年5月26日函）釋示：「房屋稅條例第5條第3款但書所
    指房屋同時作住家及非住家用者，非住家之課稅面積，最低
    不得少於全部面積6分之1，如課稅房屋為多層式建築者，應
    以每層面積計算基準。」、財政部69年11月18日台財稅第
    39481號函（以下簡稱財政部69年11月18日函）釋示：「住
    家用房屋客廳內堆置一般物品，仍屬住家使用範圍，應按住
    家用房屋之稅率課徵房屋稅。但堆放與營業有關之貨物、原
    料等物品，已非屬住家使用範圍，依房屋稅條例第5條第3款
    規定，以其實際使用面積按營業用稅率課徵房屋稅，但營業
    用課稅面積最低不得少於全部面積6分之1。」。依上開函釋
    意旨，房屋同時供住家、非住家使用時，即係按實際用作營
    業使用之面積以營業用稅課稅率計算房屋稅，故房屋稅條例
    第5條第3項規定即為實質課稅原則之表現。而解釋房屋稅條
    例第15條第2項第2款規定時，自應同之，即自有房屋供直接
    生產使用之範圍內，應有房屋稅減半之適用，否則即有違實
    質課稅及平等原則。
  3.復按財政部94年11月16日台財稅字第09404576630號函（以
    下簡稱財政部94年11月16日函）釋示：「中華郵政股份有限
    公司所屬各郵局房屋，兼供免稅及應稅業務使用，其房屋稅
    仍應按其實際使用面積比例核定徵免。」、財政部90年12月
    5日台財稅字第0900457493號函（以下簡稱財政部90年12月
    5日函）釋示：「依房屋稅條例第14條第7款規定，鐵路事業
    供本身業務所使用之公有房屋，免徵房屋稅。又依本部83年
    10月19日台財稅第831615389號函規定，大眾捷運系統使用
    之房屋得否免徵房屋稅，准予比照鐵路適用相關之免稅規定
    辦理。關於XX大眾捷運股份有限公司經營之○○站地下停車
    場係為對外收費之停車場，88年度房屋稅，經貴處依XX高等
    法院行政法院庭示，就納稅人有利之部分予以考量，將提供
    轉乘捷運旅客停車使用部分核屬捷運本身業務使用，按實際
    調查蒐集之相關課稅資料比例予以免徵房屋稅。」，在在說
    明房屋稅之課徵，應以實際使用用途及面積作為課徵標準，
    以符合實質課稅原則。
  4.再者，於網路交易之房屋稅課徵實務，各稅稽單位均認「從
    事網路拍賣貨物之營業人，以其原供住家用房屋作為營業登
    記之處所，而實際交易係在拍賣網站之交易平台完成者，仍
    准繼續按住家用稅率課徵房屋稅。其原經核准按自用住宅用
    地稅率課徵地價稅之用地，亦准繼續按自用住宅用地稅率課
    徵地價稅。若該營業登記之場所，設有擺放其所拍賣之商品
    供消費者登門選購或有做營業倉庫使用之情形，營業使用的
    部分其房屋稅改按營業用稅率核課，地價稅則應按房屋使用
    之營業面積與住家面積比率計算地價稅一般用地面積及自用
    住宅用地面積。是以從事網路拍賣貨物之營業人，以其原供
    住家用房屋作為營業登記之處所，並非全部均可按住家用稅
    率課徵房屋稅及按自用住宅用地稅率課徵地價稅，仍應視其
    實際交易情形而分別適用不同之稅率。」，可知稅稽單位均
    係以房屋實際供營業用途之面積為基礎，而對網路交易業者
    課徵房屋稅，如房屋住家僅係作為登記營業處所，交易均於
    網路平台完成時，即以住家用稅率課徵房屋稅，若營業登記
    場所有設置擺放拍賣商品供消費者登門選購或有供營業倉庫
    使用之情形，則營業使用部分之房屋稅改按營業用稅率核課
    ，是以稅捐稽徵實務亦採實質課稅原則。
  (二)被告答辯略以系爭房屋於93年7月前已設立工廠登記，故自
    93年7月起14878.4平方公尺按營業稅稅率核課房屋稅云云。
    惟查：
  1.德彥公司及太盟公司之工廠登記雖設籍於系爭房屋，然德彥
    公司實際面積僅占地：94年度800平方公尺、95年度250平方
    公尺、96年度137.76平方公尺、97年度137.76平方公尺、98
    年度137.76平方公尺、99年度137.76平方公尺，衡諸德彥公
    司96年度營業總收入僅206,325元、97及98年度營業總收入
    均為0元，足證德彥公司已無實際營業，且10,902,82平方公
    尺登記面積並未全數使用；至於太盟公司之工廠登記雖亦設
    籍於系爭房屋5、6樓，然太盟公司並未實際使用該廠房，僅
    於系爭房屋旁之空地設置約3層樓高之鍋爐，且自原告所提
    供照片可知，以該鍋爐之高度當無設置於系爭房屋之可能，
    並可看出已有相當使用年限，並非臨訟之作。
  2.系爭房屋實際上主要均供原告之工廠直接生產使用，故應以
    實質經濟上意義及實質課稅原則為核課依據，是扣除德彥公
    司上開實際使用面積，剩餘部分應有房屋稅條例第15條第2
    項第2款房屋稅減半徵收規定之適用。
  3.桃園縣政府100年5月27日府商登字第1000205246號函（以下
    簡稱桃園縣政府100年5月27日函），雖載略以「查德彥造紙
    股份有限公司觀音廠（工廠編號：00000000)與太盟實業股
    份有限公司觀音廠（工廠編號：000000000）工廠登記現況
    為生產中，無工廠歇業或公告廢止之情形」云云。惟系爭廠
    址是否確有生產營業應為實地勘驗，該函僅依卷內資料率為
    函復，未可盡信，且歇業及廢止應係由德彥公司、太盟公司
    申請或職掌機關依職權為之，原告並未主張太盟公司有歇業
    或廢止情形。
  4.又被告所提財政部臺灣省中區國稅局沙鹿稽徵所（以下簡稱
    沙鹿稽徵所）100年6月10日中區國稅沙鹿一字第1000008785
    號函（以下簡稱沙鹿稽徵所100年6月10日函）檢附之太盟公
    司94年度至99年度之營利事業所得稅結算申報及核定通知書
    影本部分，實與太盟公司是否於系爭房屋5、6樓設廠並非直
    接相關，蓋太盟公司於其他廠區亦確有營業收入，因此不完
    全係於系爭房屋廠區內生產所得收入。是本件原處分違反實
    質課稅原則，顯違平等原則，自有違誤；爰聲明求為判決撤
    銷訴願決定及復查決定（即原處分）。
三、被告則以：
  (一)按「私有房屋有下列情形之一者，其房屋稅減半徵收：……
    二、合法登記之工廠供直接生產使用之自有房屋。……第2
    項規定減免房屋稅者，應由納稅義務人於減免原因、事實發
    生之日起30日內申報當地主管稽徵機關調查核定之；逾期申
    報者，自申報日當月份起減免。」、「稅捐之核課期間，依
    左列規定：……二、……應由稅捐稽徵機關依稅籍底冊或查
    得資料核定課徵之稅捐，其核課期間為5年。……在前項核
    課期間內，經另發現應徵之稅捐者，仍應依法補徵或並予處
    罰」，分別為房屋稅條例第15條第2項第2款、第3項及稅捐
    稽徵法第21條所明定。次按「○○食品股份有限公司○○廠
    ，其增建之廠房部分非屬依工廠設立登記規則（現行法為工
    廠管理輔導法）登記範圍之建物，在未辦理工廠變更登記前
    ，自不得依房屋稅條例第15條第2項第2款減半徵收房屋稅。
    」，有財政部84年6月8日台財稅第841527350號函（以下簡
    稱財政部84年6月8日函）釋可參。
  (二)系爭房屋原經被告核准總面積19,118.3平方公尺（稅籍編號
    00000000000號2,496.4平方公尺、稅籍編號00000000000號
    1,674平方公尺、稅籍編號00000000000號14,947.9平方公尺
    ）中之18,538.3平方公尺按營業用稅率減半、510.5平方公
    尺按營業用稅率、69.5平方公尺按非住非營稅率課徵房屋稅
    在案。惟查：
  1.系爭房屋88年增建部分（使用執照號碼：桃園縣政府工務局
    88桃縣工建使字第觀1486號；稅籍編號：00000000000號、
    14,947.9平方公尺）於99年4月9日經桃園縣政府以府商登字
    第0990540546號函（以下簡稱桃園縣政府99年4月9日函）核
    准工廠設立登記前，並未取得合法工廠登記證，且系爭房屋
    自90年6月28日起有德彥公司觀音廠設籍，自95年9月1日起
    亦經太盟公司觀音廠設籍，有經濟部商業司工廠資料查詢檔
    所載：「德彥造紙股份有限公司觀音廠登記核准日期為90年
    6月28日，工廠地址為桃園縣觀音鄉○○村○○○路12號1、
    2、3、4樓。太盟實業股份有限公司觀音廠登記核准日期為
    95年9月1日，工廠地址為桃園縣觀音鄉○○村○○○路12號
    5、6樓。」等語，及桃園縣政府99年4月22日函2所載：「說
    明二、查該廠（德彥公司觀音廠）於99年4月9日前最近一次
    之工廠登記異動資料，係於95年9月1日經本府府商登字第
    0950541547號函核准變更廠址、廠房及建築物面積登記，詳
    變更資料如下：（一）變更後廠址：桃園縣觀音鄉○○村○
    ○○路12號1、2、3、4樓。（二）變更後廠房面積：
    3,174.68平方公尺。（三）變更後建築物面積：7,728.14平
    方公尺。（四）使用執照號碼：（88）桃縣工建使字第觀
    1486號。（五）該次變更係減少桃園縣觀音鄉○○村○○○
    路12號5、6樓之廠房及建物面積4,045.11平方公尺，供太盟
    實業股份有限公司觀音廠設廠。」等語在卷可稽。
  2.依房屋稅條例第15條規定及財政部84年6月8日函釋，系爭房
    屋稅籍編號00000000000號14,947.9平方公尺部分，核無房
    屋稅條例第15條第2項第2款規定之適用，被告以99年5月27
    日函1將系爭房屋稅籍編號00000000000號自93年7月起
    14,878.4平方公尺部分按營業用稅率核課房屋稅（其中
    510.5 平方公尺原已按營業用稅率核課房屋稅），69.5平方
    公尺部分仍按非住非營稅率核課房屋稅，並依稅捐稽徵法第
    21條規定，補徵94年度至98年度房屋稅差額；又依原告99年
    4月7日申請書及桃園縣政府99年4月22日函1說明六，中壢稅
    務分局以99年5月27日函2准系爭房屋自99年4月起10,184.8
    平方公尺部分按營業減半用稅率、4,693.6平方公尺部分（
    其中510.5平方公尺為辦公室，其中4,183.1平方公尺為德彥
    公司及太盟公司使用）按營業用稅率核課房屋稅，可知被告
    補徵94年至98年房屋稅差額及增加99年（98年7月至99年3月
    ）房屋稅額，分別為677,135元、670,009元、662,882元、
    655,756元、648,626及525,964元之處分，並無違誤，應予
    維持。
  (三)至原告略謂德彥公司及太盟公司於設籍於系爭房屋為工廠登
    記，然德彥公司實際上已無營業且未全數使用10,902.82平
    方公尺登記面積，至於太盟公司則未實際使用該廠房，系爭
    房屋主要係供原告直接生產使用，故依實質課稅原則，扣除
    德彥公司實際使用面積之剩餘部分，應有房屋稅條例第15條
    第2項第2款之適用，原處分違反實質課稅原則，且對網路拍
    賣業者及其他營業人為差別待遇，而無正當理由，顯有違平
    等原則云云。惟：
  1.按房屋稅條例第15條規定，須「合法登記」之工廠供直接生
    產使用之「自有房屋」，始有房屋稅減半徵收之適用。次按
    「說明：二、查房屋稅條例第15條第2項第2款規定，合法登
    記之工廠供直接生產使用之自有房屋其房屋稅減半徵收。所
    稱『合法登記之工廠』，係指依工廠設立登記規則（現行法
    為工廠管理輔導法）登記之工廠。」及62年1月5日台財稅第
    30076號令規定：「房屋稅條例第15條第2項第2款規定……
    所稱自有房屋，應指符合左列規定之一者而言：（一）工廠
    如為公司或法人組織者，其房屋應為公司或法人本身所有。
    ……」，為財政部84年5月7日稅二字第8429328號函（以下
    簡稱財政部84年5月7日函）所釋。
  2.本件原告於99年4月9日前未就系爭房屋取得合法工廠登記證
    ，又於系爭房屋設有德彥公司之工廠登記，自無前揭財政部
    函釋及房屋稅條例第15條第2項第2款規定之適用，亦與網路
    拍賣業者無需申請合法工廠登記證之情形不同，原告主張，
    容有誤解。另倘如原告主張德彥公司及太盟公司位於系爭房
    屋為實際營業，則依工廠管理輔導法第16條規定，原告亦應
    先行辦理更正。
  3.依桃園縣政府100年5月27日函及隨函檢送之工廠登記現況資
    料抄本所示，德彥公司及太盟公司確有設立廠址於原告所有
    系爭房屋1、2、3、4、5、6樓，核無房屋稅條例第15條第2
    項第2款房屋稅減半徵收規定之適用。
  4.依桃園縣政府100年7月13日府商登字第1000274064號函（以
    下簡稱桃園縣政府100年7月13日函）及檢附之相關資料，因
    同意書非屬工廠管理輔導法應檢附之文件，故德彥公司及太
    盟公司並未檢附原告之同意書，惟有檢附原告系爭房屋之使
    用執照及土地謄本。則德彥公司及太盟公司既得以提出系爭
    房屋使用執照及土地謄本，可證原告主張其不知太盟公司與
    德彥公司於系爭房屋設立廠址，顯不足採；又自「德彥造紙
    股份有限公司與太盟實業股份有限公司營利事業所得稅申報
    年度對照表」觀之，不論盈虧，德彥公司及太盟公司均有營
    業事實，且房屋稅課稅基礎係依桃園縣政府之營利事業登記
    為準；另桃園縣政府工廠登記抄本均明載德彥公司及太盟公
    司正在生產。可知被告所為補徵系爭房屋94年至98年房屋稅
    及增加99年房屋稅額處分，並無違誤，原告所訴，核不足採
    ；並聲明求為判決駁回原告之訴。
四、本件兩造之爭點厥為系爭房屋是否有該當於房屋稅條例第15
    條第2項第2款減半徵收規定之要件？本院之判斷如下：
  (一)按「私有房屋有下列情形之一者，其房屋稅減半徵收：．．
    ．．．二、合法登記之工廠供直接生產使用之自有房屋。．
    ．．．第2項規定減免房屋稅者，應由納稅義務人於減免原
    因、事實發生之日起30日內申報當地主管稽徵機關調查核定
    之；逾期申報者，自申報日當月份起減免。」、「稅捐之核
    課期間，依左列規定：．．．．二、．．．．應由稅捐稽徵
    機關依稅籍底冊或查得資料核定課徵之稅捐，其核課期間為
    5年。．．．．在前項核課期間內，經另發現應徵之稅捐者
    ，仍應依法補徵或並予處罰」，房屋稅條例第15條第2項第2
    款、第3項及稅捐稽徵法第21條分別定有明文。
  (二)本件原告不服中壢稅務分局所為補徵系爭房屋94年度至98年
    度之房屋稅及增加99年度房屋稅額（依年度分別為677,135
    元、670,009元、662,882元、655,756元、648,626及
    525,964元）之處分，申經復查結果，未獲准變更，提起訴
    願，亦遭決定駁回，遂向本院提起本件行政訴訟，兩造並主
    張如事實欄所載。茲原告主張房屋稅之課徵應依實質課稅原
    則，以實際使用面積為課徵標準，本件系爭房屋實際上係供
    原告工廠直接生產使用，德彥公司觀音廠實際使用面積並非
    登記之面積，即未全部使用，而太盟公司觀音廠僅在系爭房
    屋1樓旁空地興建約達3層樓高之鍋爐，並未使用系爭房屋，
    是中壢稅務分局所為核定顯有違誤，自應予撤銷云云。經查
    ：
  (1)按憲法第19條規定人民有依法律納稅之義務，係指人民僅依
    法律所定之納稅主體、稅目、稅率、納稅方法及納稅期間等
    項而負納稅之義務。至於課稅原因事實之有無及有關證據之
    證明力如何，乃屬事實認定問題，不屬於租稅法律主義之範
    圍，業經司法院大法官會議著有第217號解釋明揭在案。是
    以法院於審判案件時，固應斟酌全辯論意旨及調查證據之結
    果，以判斷事實之真偽。然按稅務訴訟之舉證責任分配理論
    與一般行政訴訟相同，即主張權利之人，於有疑義時除法律
    另有規定外，應就權利發生事實負舉證責任，而否認權利之
    人或主張相反權利之人，對權利之障礙或係消滅、抑制之事
    實，負舉證責任，此觀行政訴訟法第136條準用民事訴訟法
    第277條之規定自明。至行政訴訟法第133條規定法院於撤銷
    訴訟應依職權調查證據，僅使法院於裁判時，作為裁判基礎
    之資料不受當事人主張之拘束，並得就依職權調查所得之資
    料，經辯論後，採為判決基礎，惟當事人之舉證責任並不能
    因法院採職權調查證據而免除。是以，如法律業就權利發生
    事實另有明文規定其構成要件，自應就已該當於該特別法律
    規定之要件負舉證責任，毋庸置疑。
  (2)又於課稅實務上，遇有關各類稅賦之減免事由時，納稅義務
    人具有申報協力義務，業經司法院大法官會議釋字第537號
    ：「租稅稽徵程序，稅捐稽徵機關雖依職權調查原則而進行
    ，惟有關課稅要件事實，多發生於納稅義務人所得支配之範
    圍，稅捐稽徵機關掌握困難，為貫徹公平合法課稅之目的，
    因而課納稅義務人申報協力義務」解釋闡示在案。上開解釋
    復就當事人應盡協力義務之原由揭櫫甚詳，此觀理由書所載
    「．．．惟稅捐稽徵機關所須處理之案件多而繁雜，且有關
    課稅要件事實，類皆發生於納稅義務人所得支配之範圍，其
    中得減免事項，納稅義務人知之最詳，若有租稅減免或其他
    優惠情形，仍須由稅捐稽徵機關不待申請一一依職權為之查
    核，將倍增稽徵成本。因此，依憲法第19條『人民有依法律
    納稅之義務』規定意旨，納稅義務人依個別稅捐法規之規定
    ，負有稽徵程序之申報協力義務，實係貫徹公平及合法課稅
    所必要。觀諸土地稅法第41條、土地稅減免規則第24條相關
    土地稅減免優惠規定，亦均以納稅義務人之申請為必要，且
    未在期限前申請者，僅能於申請之次年適用特別稅率。．．
    ．」字樣即明。蓋稅捐稽徵程序，稅捐稽徵機關雖依職權調
    查原則而進行，惟有關課稅事實，多發生於納稅義務人所得
    支配範圍，稅捐稽徵機關掌握困難，為貫徹公平合法之課稅
    目的，因而課以納稅義務人申報協力義務。
  (3)復按所謂租稅法定原則，係指租稅之徵納及減免悉以法律為
    據。本件兩造所爭執者，乃系爭房屋究否該當於房屋稅條例
    第15條第2項第2款之減半徵收規定之要件，該款所謂「合法
    登記之工廠供直接生產使用之自有房屋」，以工廠管理輔導
    法業自90年3月14日公布施行迄今觀之，並參酌財政部92年
    10月21日臺財稅字第0920479464號函所揭：「．．．查房屋
    稅條例第15條第2項第2款規定，合法登記之工廠供直接生產
    使用之自有房屋，減半徵收房屋稅。次查財政部91年7月31
    日臺財稅字第0910453050號令釋，上揭條款所稱『合法登記
    之工廠』係指依照工廠管理輔導法登記之工廠。又工廠管理
    輔導法第2條第1項規定：『本法所稱工廠，指有固定場所從
    事物品製造、加工，其廠房或廠地達一定面積，或其生產設
    備達一定電力容量或熱能者。』．．．」釋示，原告之主張
    如有反於相關行政機關所為之工廠「合法登記」內容，依舉
    證責任客觀配置原則及改制前行政法院39年判字第2號判例
    意旨，原告對其主張之真實性具有證明負擔存在。亦即，原
    告就其主張之事實，須負舉證責任，倘其所提出之證據，不
    足為主張事實之證明，自不能認其主張之事實為真實，甚為
    明白。
  (4)本件原告分別自90年6月28日及95年9月1日起，將系爭房屋
    各供德彥公司觀音廠及太盟公司觀音廠使用，德彥公司、太
    盟公司並於系爭房屋設立工廠取得登記證等情，非惟有經濟
    部商業司工廠資料查詢（原處分卷第13、14、15頁參照）、
    桃園縣政府99年4月22日函1、函2（分見原處分卷第20、23
    頁）及德彥公司95年9月1日變更登記事項卡等影本附卷可稽
    ，並於本件審理中，經被告向桃園縣政府索查德彥公司觀音
    廠及太盟公司觀音廠在系爭房屋分別設廠之工廠登記申請書
    及工廠登記說明書暨所附工廠位置圖、地籍圖謄本暨桃園縣
    政府工務局所核發予原告之系爭土地（88）桃縣工建字第
    9755號、桃縣工建使字第觀1486號使用執照及系爭土地登記
    謄本、建物配置圖等件影本（桃園縣政府100年7月13 日府
    商登字第1000274064號函所檢附）可資參照，復為原告所不
    爭執，自堪認德彥公司及太盟公司確分別依法在90年6月28
    日、95年9月1日起，在系爭房屋各自設立登記其觀音廠工廠
    無訛。
  (5)第以德彥公司觀音廠及太盟公司觀音廠於系爭房屋設立工廠
    之登記，其時間（90年6月28日、95年9月1日）既皆在90年3
    月14日工廠管理輔導法公布施行之後，並經權責主管機關桃
    園縣政府（包括所屬工務局等單位）辦竣登記在案，是渠等
    工廠登記之內容自堪推定為真正。且依桃園縣政府99年4月
    22日函1、函2顯示，德彥公司觀音廠於95年9月1日經該府以
    府商登字第0950541547號函（以下簡稱桃園縣政府95年9月1
    日函）核准變更廠址、廠房及建築物面積登記，其變更後廠
    址在系爭建物（即門牌號碼桃園縣觀音鄉○○村○○○路12
    號建物）1、2、3、4樓，而變更後廠房面積為3174.68平方
    公尺、變更後建築物面積為7728.14平方公尺，且其變更減
    少部分即系爭建物5、6樓之廠房部分（建物面積4045.11平
    方公尺）即係供太盟公司觀音廠設廠之用，亦經原告提供桃
    園縣政府工務局所核發予原告之系爭土地（88）桃縣工建字
    第9755號、桃縣工建使字第觀1486號使用執照及系爭土地登
    記謄本、建物配置圖、工廠位置圖、地籍圖謄本等件予德彥
    公司、太盟公司，供渠等分別辦理上揭變更登記、設廠登記
    之用，有該等函件資料文據在卷足佐，原告自不容諉為不知
    。
  (6)經查工廠管理輔導法就工廠登記及設立許可定有明文（第二
    章）加以規範，衡之常情，德彥公司、太盟公司既非於系爭
    房屋為營業登記，僅各自設立其觀音廠而已，按理苟非屬實
    ，當無憑空自我設限之必要（例如工廠管理輔導法第11條設
    廠前需取得設立許可、第10條核准登記並發給工廠登記證後
    始得從事物品製造、加工等），是渠等於系爭房屋設立工廠
    之登記，自堪認確有「經核准許可之使用」之實質行為在內
    。故原告主張德彥公司觀音廠及太盟公司觀音廠於系爭房屋
    各自設廠登記後，實際上皆未使用系爭房屋云云，既有違於
    上開主管機關桃園縣政府（包括所屬工務局等單位）所轄登
    記事項之公文書登記內容，自應由其舉證以實其說，然查原
    告之主張為不可採，爰析述如下：
  原告主張系爭建物全部實際上係伊的工廠，直接供伊使用，
    並請求履勘現場云云。惟自桃園縣政府100年5月27日函所檢
    附德彥公司觀音廠、太盟公司觀音廠之工廠登記抄本（現況
    資料）以觀，該2家工廠之「工廠現況」為「生產中」，均
    無工廠歇業或公告廢止之情形，其廠址仍分設在系爭建物之
    1、2、3、4樓（以上為德彥公司觀音廠）及5、6樓（以上為
    太盟公司觀音廠），原告所稱本有可議。
  且德彥公司、太盟公司均依法列報其最近5年度（即94年度
    至98年度）之營利事業所得稅結算申報，亦經被告函查所屬
    稅捐稽徵機關查明無誤並製作對照表在卷，有該2公司該等
    年度營利事業所得稅結算申報書（德彥公司部分見補充卷第
    77頁至81頁、太盟公司部分見補充卷第29頁至70頁參照）及
    財政部臺灣省中區國稅局沙鹿稽徵所100年6月10日中區國稅
    沙鹿一字第1000008785號函（檢附太盟公司94年度至99年度
    之營利事業所得稅結算申報及核定通知書等件影本）、財政
    部臺灣省北區國稅局100年5月26日北區國稅審一字第
    1001024498號函（檢附原告97、98年度營利事業所得稅結算
    申報資料等件影本）、財政部臺灣省北區國稅局中壢稽徵所
    100年6月2日北區國稅中壢一字第1001008732號函（檢附原
    告94至96年度及德彥公司94至98年度之營利事業所得稅結算
    申報暨核定通知書等件影本）等在卷足資參照，是德彥公司
    、太盟公司自94年度迄至98年度止均屬正常營業之事實，即
    堪以認定。
  原告所稱德彥公司97年、98年度（甚且99年度）之營業收入
    均為「0」，固為事實，惟其分別於該等年度列報「營業費
    用（如薪資支出）及損失總額」各1,121,607元（97年度）
    、3,554,214元（98年度），「非營業收入總額」各640元（
    97年度）、94,527元（98年度），97年度復申報「非營業損
    失及費用總額」7,266元，自非未為營業，原告所言德彥公
    司沒有營業事實云云，顯係誤解，委無可採。至於太盟公司
    部分，由前述營利事業所得稅結算申報及核定通知書等件，
    其94年度、95年度之「全年所得額」均為百萬元以上，96年
    度至98年度之「全年所得額」更皆在千萬元以上，縱原告所
    稱太盟公司之營業收入並非僅來自系爭建物廠區一節屬實，
    亦未能資為證明其主張－「太盟公司觀音廠僅在系爭房屋1
    樓旁空地興建約達3層樓高之鍋爐，並未使用系爭房屋」之
    積極證據，徵之前開判例意旨，自難謂其已盡舉證責任，所
    言殊難採信。故中壢稅務分局以系爭房屋自90年6月28日起
    ，業經德彥公司觀音廠設立登記於其上，迨95年9月1日，又
    經太盟公司觀音廠設立工廠取得登記證，而據以認定系爭房
    屋有分別供該2工廠使用之事實，不符房屋稅條例第15條第2
    項第2款房屋稅減半徵收之規定，即非無憑。
  又原告請求傳訊證人即其公司副總黃鈺銓，以資證明系爭建
    物確係供其使用一節。經查原告公司觀音廠係設址登記於桃
    園縣觀音鄉○○村○○○路10號建物之上（非系爭房屋《12
    號》），此觀卷附工廠登記資料查詢暨公司及分公司基本資
    料查詢（明細）即明。是原告於99年4月9日經桃園縣政府核
    准工廠設立登記於系爭房屋之前，既未於系爭房屋為任何工
    廠設立登記及取得工廠登記證，所稱「使用系爭房屋」本無
    法律上之立基，核屬無據；至其嗣後經桃園縣政府以99年4
    月9日函核准並發給合法工廠登記證，乃嗣後據以申請之事
    件，依前述工廠管理輔導法第10條、第11條規定，亦係自核
    准登記並發給工廠登記證後，方得於系爭房屋從事物品製造
    、加工，尚無解於在此之前之使用係「於法無據」之事實之
    成立，所稱系爭建物確係供其使用云云，即便為真，仍無礙
    於本件在99年4月9日前並無「經原告申准合法登記之工廠登
    記證」事實之認定。此外，原告空言主張，卻迄未提出任何
    足以推翻上開具有公示效力之公文書（即德彥公司、太盟公
    司之工廠登記證等件）之證據資料供查，依前述工廠管理輔
    導法關於工廠登記證設立許可等規定及實務作業暨德彥公司
    觀音廠、太盟公司觀音廠於系爭房屋設廠營業情形，所言自
    難信實，其請求傳訊證人黃鈺銓，自無傳訊之必要，併此述
    明。
  至原告請求至系爭房屋履勘現場一事，因原告在99年4月9日
    之前，並無設立工廠登記於系爭房屋之上，尚無可合法從事
    物品製造、加工等使用系爭房屋之法律依據，業如前述，縱
    其所稱實際上確使用系爭房屋一節屬實，於法亦屬未合（依
    工廠管理輔導法規定，需經主管機關核准許可，於取得工廠
    登記證後方能使用），殊不能為何有利之證明，自無勘驗現
    場之必要，附予指明。
  另原告主張德彥公司觀音廠實際使用面積並非工廠登記之面
    積（即未全部使用）一節。經查原告已於99年4月7日，就德
    彥公司觀音廠實際使用系爭房屋之面積，向桃園縣政府申請
    工廠實際使用面積更正登記；嗣經中壢稅務分局以99年5月
    27日函2核准系爭房屋10184.8平方公尺部分自99年4月起按
    營業減半用、4693.6平方公尺部分自99年4月起按營業用稅
    率核課，並檢附更正後99年房屋稅繳款書（應納稅額共計
    1,224,418元），註明前開核發之99年繳款書（應納稅額計
    698,454元、於99年4月20日送達原告）請逕行作廢，有上開
    申請書、函等影本附卷（原處分卷第17、37頁參照）可憑，
    自堪認原告此部分之訴求已獲得滿足，故亦無至現場履勘加
    以確認之必要，合此陳明。
  (7)從而中壢稅務分局以原告關於其所有之系爭房屋，在未經桃
    園縣政府以99年4月9日函核准工廠設立登記前，並未取得合
    法工廠登記證於其上（另於99年4月7日申請工廠實際使用面
    積更正登記，見前所載）；然而系爭房屋自90年6月28日
    起，即經德彥公司觀音廠設立登記於其上，迨95年9月1日，
    復經太盟公司觀音廠於系爭房屋設立工廠取得登記證（德彥
    公司觀音廠同時為變更廠址、廠房及建築物面積登記等之申
    請，見前(5)所載），有經濟部商業司工廠資料查詢檔、桃園
    縣政府99年4月22日函1、函2及德彥公司觀音廠、太盟公司
    觀音廠在系爭房屋分別設廠之工廠登記申請書與工廠登記說
    明書併附工廠位置圖、地籍圖謄本暨桃園縣政府工務局所核
    發予原告之系爭土地（88）桃縣工建字第9755號、桃縣工建
    使字第觀1486號使用執照及系爭土地登記謄本、建物配置圖
    等件資料在卷可稽，遂據以認定系爭房屋並不該當於房屋稅
    條例第15條第2項第2款減半徵收規定之要件，而予以發單補
    徵尚在核課期間內之94年度至98年度房屋稅，另增加99年度
    之房屋稅稅額，所為核定，依前開法條規定及判例意旨暨法
    理說明，洵無不合。
  綜上所述，本件中壢稅務分局所為補徵系爭房屋94年度至98年
  度之房屋稅及增加99年度之房屋稅額（依年度分別為677,135
  元、670,009元、662,882元、655,756元、648,626及525,964
  元）之核稅處分，揆諸首揭條文規定及上開說明，並無違誤，
  復查決定、訴願決定遞予維持，亦均無不合，原告徒執前詞，
  訴請撤銷，為無理由，應予駁回。另兩造其餘之主張及陳述等
  ，因與本件判決結果不生影響，爰不予一一指駁論究，併此敘
  明。
據上論結，本件原告之訴為無理由，依行政訴訟法第98條第1項
前段，判決如主文。
中　　華　　民　　國　　100  　年　　9　　月　　8　　日
                    臺北高等行政法院第六庭
                              審判長法  官　闕  銘  富
                                    法  官　張  國  勳
                                    法  官　林  育  如
上為正本係照原本作成。
如不服本判決，應於送達後20日內，向本院提出上訴狀並表明上
訴理由，如於本判決宣示後送達前提起上訴者，應於判決送達後
20日內補提上訴理由書（須按他造人數附繕本）。
中　　華　　民　　國　　100  　年　　9　　月　　8　　日
                                    書記官  劉  育  伶